臺灣橋頭地方法院刑事判決　　　　　　110年度審易字第388號
公　訴　人　臺灣橋頭地方檢察署檢察官
被　　　告　黃吉義



上列被告因過失傷害案件，經檢察官提起公訴（110年度偵緝字第
86號），本院判決如下：
    主  文
本件公訴不受理。
    理  由
一、公訴意旨略以：被告黃吉義（下稱被告）係址設高雄市○○
    區○○路000號1樓之吉永配管工程有限公司（下稱吉永公司
    ）之員工，嗣吉永公司承攬址設高雄市○○區○○路0號之
    國喬石化股份有限公司（下稱國喬公司）高雄廠區（即國喬
    公司之ABS- 200區）之桶槽人孔端蓋更新作業，被告於民國
    108年10月31日8時15分許，與國喬公司之工安環保組技術士
    吳明翰（所涉過失傷害罪嫌部分，另經檢察官不起訴處分確
    定）討論動火安全工作許可證A（下稱動火單）內容時，國
    喬公司人員確認V-502A桶槽係屬不可動火範圍，並經吳明翰
    將上揭動火單許可範圍刪除V-502A桶槽，且明確告知被告及
    交付動火單。被告竟疏未注意將上揭V-502A桶槽已變更為不
    可動火範圍之結果告知現場施作人員即被害人曾鵬旭（下稱
    被害人），致被害人在未獲告知情況下仍繼續在V-502A桶槽
    施作，於同日11時40分許，被害人對人孔蓋板子實施點火焊
    接作業，因V-502A桶槽內有剩餘可燃氣體，遂引發閃燃並進
    而造成氣爆，致使被害人身體遭燒傷，經救護車送往高雄國
    軍總醫院左營分院治療，仍受有頭部、顏面、軀幹、雙上肢
    及右下肢二度至三度燒燙傷、二度吸入性灼傷並氣管置入術
    後等傷害。因認被告涉犯刑法第284條前段之過失傷害罪嫌
    等語。
二、按告訴乃論之罪，其告訴應自得為告訴之人知悉犯人之時起
    ，於6 個月內為之；告訴或請求乃論之罪，未經告訴、請求
    或其告訴、請求經撤回或已逾告訴期間者，法院應諭知不受
    理之判決，且得不經言詞辯論為之，刑事訴訟法第237條第1
    項、第303條第3款、第307條分別定有明文。又被害人未向
    檢察官或司法警察官表示告訴，迨法院調查或審理中，縱可
    補為告訴，仍應向檢察官或司法警察官為之，然後再由檢察
    官或司法警察官將該告訴狀或言詞告訴之筆錄補送法院，始
    得謂為合法告訴，如果被害人不向檢察官或司法警察官提出
    告訴，而逕向法院表示告訴者，即非合法告訴（最高法院74
    年度台上字第4314號判決意旨參照）。
三、經查：
  ㈠被告上開所為，雖經檢察官提起公訴，認係涉犯刑法第284
    條前段之過失傷害罪嫌。惟該罪依刑法第287條前段之規定
    ，須告訴乃論。然查，被害人於偵查中，僅於警詢時表示欲
    對國喬公司高雄廠負責人梁仁竭提出告訴，復遍查全卷，均
    未見被害人於本案檢察官起訴前曾對被告提出告訴之任何卷
    證資料可佐，被害人及檢察官對此亦均不爭執，有被告刑事
    陳報狀及檢察官補充理由書在卷可參，則被害人未於檢察官
    本案起訴前對被告提出告訴一節，堪可認定。
  ㈡被害人固以前揭刑事陳報狀稱：查「被告疏未將國喬變更動
    火範圍之結論告知原告」等情，係原告收受被告起訴書，其
    上記載被告坦承上情後，始發現新證據。核上，被害人自得
    依法對被告提起過失傷害之告訴，復被害人已於110年10月
    22日將上開告訴意旨送達予該管檢察官等語。另查，檢察官
    確於110年10月28日向本院提出補充理由書並檢附被害人刑
    事告訴狀，以為補正告訴，有前揭刑事陳報狀、補充理由書
    及本院收文章在卷可佐，則被害人確已於110年10月22日對
    被告補正告訴一節，亦可認定。
  ㈢然按前揭規定，補正告訴仍應於知悉犯人之時起6個月內為
    之，始為合法之告訴。經查，本件檢察官起訴書固於110年5
    月13日始送達於被害人（寄存送達），有臺灣橋頭地方檢察
    署（下稱橋頭地檢署）送達回執在卷可佐（偵緝卷第89頁）
    。惟檢察官於109年11月2日召開偵查庭時，有傳喚被告及被
    害人到庭，被告庭期當日雖未到庭，但被害人有到庭，其於
    報到時，當可見被告以「被告」身分列名於橋頭地檢署之點
    名單上，此有橋頭地檢署之點名單在卷可佐。又被害人於當
    日庭期，經檢察官以證人身分命具結前，檢察官曾詢問被害
    人與被告有無親戚關係，嗣檢察官訊問被害人時，被害人曾
    稱：被告送完動火單後，就把動火單放在工具櫃上面，被告
    就離開去隔壁另一區域施工等語。檢察官後續更提示被告所
    親寫之切結書予被害人表示意見，該切結書內容載有：被告
    坦承疏未告知被害人變更動火範圍，導致爆炸事件之發生等
    語，被害人則表示：對內容沒有意見等語，有偵訊筆錄及前
    揭切結書在卷可佐（偵卷第68-70頁、警卷第35-37頁），足
    徵被告至遲於109年11月2日時即已知悉被告有疏未通知被害
    人變更動火範圍之過失而為本案之「犯人」。基此，被害人
    前揭刑事告訴狀陳稱：收受起訴書後始知悉被告之疏失等語
    ，即非可採。從而，告訴人之本案告訴，縱已補正，亦顯已
    逾越告訴期間，告訴不合法，本院爰不經言詞辯論，逕為諭
    知不受理之判決。
據上論斷，應依刑事訴訟法第303 條第3 款、第307 條，判決如
主文。
本案經檢察官陳俊宏偵查起訴。
中    華    民    國  110    年    11    月    23   日
                  刑事第四庭    法  官  簡祥紋
以上正本證明與原本無異。
如不服本判決應於收受判決後 20 日內向本院提出上訴書狀，並
應敘述具體理由。其未敘述上訴理由者，應於上訴期間屆滿後
20 日內向本院補提理由書 (均須按他造當事人之人數附繕本)「
切勿逕送上級法院」。
中    華    民    國  110    年    11    月    23  日
                                書記官  陳佳彬